【裁判字號】    92,上訴,1677
【裁判日期】    921014
【裁判案由】    毒品危害防制條例
【裁判全文】
臺灣高等法院臺中分院刑事判決                  九十二年度上訴字第一六七七號
    上  訴  人  臺灣南投地方法院檢察署檢察官
    被      告  甲○○
右上訴人因被告違反毒品危害防制條例案件，不服臺灣南投地方法院九十一年度訴字
第六○八號中華民國九十二年七月八日第一審判決（起訴案號：臺灣南投地方法院檢
察署九十一年度毒偵字第八三四號），提起上訴，本院判決如左：
    主      文
原判決撤銷。
甲○○施用第一級毒品，累犯，處有期徒刑捌月，又施用第二級毒品，累犯，處有期
徒刑陸月，應執行有期徒刑壹年。
    事      實
一、甲○○前曾有多次違反麻醉藥品管理條例、藥物藥商管理條例、詐欺、竊盜等前
    科，其中於民國八十五年間，所犯違反麻醉藥品管理條例、詐欺等罪，分經臺灣
    臺中地方法院、臺灣士林地方法院判處有期徒刑十月、四月及六月，嗣經定應執
    行刑為有期徒刑一年六月，於八十七年六月二十二日執行完畢，仍不知悔改，復
    於八十八年二月四日起至八十九年五月十二日止，連續施用第二級毒品，及於八
    十八年五月十四日前四日內施用第一級毒品，經臺灣南投地方法院以八十八年度
    毒聲字第八八五號號裁定令入戒治處所施以強制戒治，於八十九年十月十八日強
    制戒治期滿，由臺灣南投地方法院檢察署檢察官於八十九年十月二十日以八十九
    年度戒毒偵字第四三四、四三五、四三六、四三七、四三八號為不起訴處分確定
    。詎甲○○猶不知戒絕毒癮，復分別基於施用第一級毒品海洛因及第二級毒品安
    非他命之犯意，於八十九年十一月十八日上午八時許（公訴人誤載為八十九年十
    一月十七日十七時三十分許）前四、五日某一時點（扣除八十九年十一月十七日
    十七時三十分許至八十九年十一月十八日上午八時許之等待驗尿期間），在不詳
    地點，非法施用第一級毒品海洛因一次；另於八十九年十一月十七日下午二時許
    ，在臺中市○○里○○街一三九巷十六弄四號二樓，非法施用第二級毒品安非他
    命一次。嗣於八十九年十一月十七日下午五時三十分許，在臺中市○區○○里○
    ○街一三九巷十六弄四號二樓鄒達惠住處，為警查獲甲○○、鄒達惠、何慶華（
    以上二人另經檢察官處理）等人。並扣得鄒達惠、何慶華持有之第一級毒品海洛
    因各四小包（共八小包，原審誤載為四小包）及鄒達惠所有之安非他命吸食器一
    個，又經警於八十九年十一月十八日上午八時許，採集甲○○所排放之尿液，送
    請臺中市衛生局檢驗結果，驗得嗎啡及甲基安非他命陽性反應，因而查悉上情。
二、案經臺中市警察局第三分局報請臺灣臺中地方法院檢察署呈臺灣高等法院臺中分
    院檢察署核轉臺灣南投地方法院檢察署檢察官偵查起訴。
    理      由
一、訊據被告甲○○固不諱言曾於八十九年十一月十七日前幾天，在不詳地點，同時
    施用第一級毒品海洛因及第二級毒品安非他命一次，惟矢口否認有於八十九年十
    一月十七日下午二時許，非法施用第二級毒品安非他命犯行，辯稱：伊只有八十
    九年十一月十七日前幾天有同時吸食第一、二級毒品犯行，八十九年十一月十七
    日那天確實沒有吸食毒品云云。惟查：
    (一)被告確有於八十九年十一月十七日下午二時許，在臺中市○區○○里○○街一
      三九巷十六弄四號二樓處，於鄒達惠施用第二級毒品安非他命時，亦有參與施
      用第二級毒品安非他命犯行，業據被告於八十九年十一月十八日上午十二時許
      之警詢中坦白供認，據被告於警詢時供稱：我最後一次施用毒品是於八十九年
      十一月十七日十四時許，在鄒達惠住處二樓處，於鄒達惠施用二級毒品（安非
      他命）時，我也有參與施用二級毒品（安非他命）無誤，我因在第一次警訊時
      心裡害怕被戒治處分，所以才未坦承當日有施用毒品，當時是鄒達惠正在施用
      二級毒品，我也共同參與施用，安非他命是鄒達惠提供的等語（參八十九年度
      核退字第三六三六號偵查卷第八頁），核與同時被查獲之鄒達惠於警訊時供稱
      其於八十九年十一月十七日十四時許，在臺中市○區○○里○○街一三九巷十
      六弄四號家中吸食第二級毒品等語（參同上偵查卷第十一頁反面）大致相符，
      並經當時同被查獲之何慶華於警詢時證述：警察當場查獲我及鄒達惠、甲○○
      正在施用一、二級毒品，：：：我最後一次施用是於八十九年十一月十七日十
      四時許在鄒達惠住處二樓處同時施用一、二級毒品等語（參同上偵查卷第十四
      、十五頁）屬實，且被告於八十九年十一月十八日上午八時許，經警採集其尿
      液，送請臺中市衛生局檢驗結果，驗得安非他命陽性反應，有該臺中市衛生局
      煙毒尿液檢驗成績書一紙（參同上偵查卷第七十頁）在卷可證，足證被告上開
      於警詢時之自白，應與事實相符。至被告雖嗣於偵查中否認有施用安非他命；
      於原審及本院審理中供稱：係八十九年十一月十七日前幾天，在不知名旅館處
      ，同時吸食安非他命及海洛因云云，惟此顯與其之前所供不符，又其所辯係同
      時吸食安非他命及海洛因之情，亦與一般經驗法則不符，尚難採信，此外，被
      告於八十九年十一月十七日為警查獲當日，亦經警在鄒達惠住處扣得安非他命
      吸食器一個可資佐證，足見被告於警詢時自白於八十九年十一月十七日下午二
      時許，在鄒達惠住處二樓處，於鄒達惠施用第二級毒品安非他命時，亦有參與
      施用等語，應與事實相符，可堪採信。
    (二)至被告雖另供認有於八十九年十一月十七日前幾天，在不知名旅館處，同時吸
      食安非他命及海洛因一次等語，茲以被告於警詢時僅坦認於八十九年十一月十
      七日下午二時許，有施用第二級毒品安非他命等語；嗣於偵查中則否認有施用
      安非他命或海洛因云云，觀諸被告所供施用安非他命之時間，已有前後不一之
      情形，而被告確應係於八十九年十一月十七當日有施用第二級毒品安非他命一
      次犯行，已如前所述，而其所供同時施用安非他命及海洛因一節，與其之前所
      供不符，且與經驗法則亦有所違，難認被告事後所辯施用安非他命之時間與事
      實相符，故被告施用安非他命之時間，應以其於警詢之供詞為可採信，又被告
      既供認僅施用安非他命一次，並無積極證據可認被告另有於八十九年十一月十
      七日之前數日之施用第二級毒品安非他命犯行，故依罪疑惟輕之法則，無從僅
      依被告事後不一之供詞，遽認被告另涉犯此部分施用第二級毒品安非他命犯行
      ，附此敘明。
    (三)至被告確有於八十九年十一月十七日前幾天（詳細時間被告供稱已不記得），
      施用第一級毒品海洛因犯行，已據被告於原審及本院審理時供明在卷，且被告
      於八十九年十一月十八日上午八時許，經警採集其尿液，送請臺中市衛生局檢
      驗結果，驗得嗎啡陽性反應，有該臺中市衛生局煙毒尿液檢驗成績書一紙（參
      同上偵查卷第七十頁）在卷可證，又一般人注射海洛因或嗎啡後經體內吸收代
      謝約三十分鐘後，以嗎啡型態為主開始排入尿中，而以最初六至十二小時排泄
      量最多，約有七十五％之毒品代謝物（嗎啡）可在注射後二十四小時內陸續由
      尿中排出體外，剩餘量則可能在數日內分別排出體外，故一般而言，施用多量
      毒品者，於施用後四、五日仍有可能檢出低濃度毒品反應，此經法務部調查局
      九十二年一月二日調科壹字第○九一○○八九二○三－○號函敘甚明，依據上
      情，足認被告至九十二年十一月十八日上午八時許採尿之前四、五日內之某時
      （扣除八十九年十一月十七日三十分許至八十九年十一月十八日上午八時許之
      等待驗尿期間），確有施用第一級毒品海洛因之情事應堪認定。
    (四)被告前因施用毒品案件，經臺灣南投地方法院以八十八年度毒聲字第八八五號
      號裁定令入戒治處所施以強制戒治，於八十九年十月十八日強制戒治期滿，由
      臺灣南投地方法院檢察署檢察官於八十九年十月二十日以八十九年度戒毒偵字
      第四三四、四三五、四三六、四三七、四三八號不起訴處分確定，有該不起訴
      處分及臺灣高等法院被告全國前案紀錄表、臺灣南投地方法院檢察署刑案資料
      查註紀錄表各一紙在卷可稽。本件被告施用第一級毒品海洛因及第二級毒品安
      非他命之犯行，均事證明確，洵堪認定，應依法論罪科刑。
二、核被告甲○○所為，係犯毒品危害防制條例第十條第一項之施用第一級毒品海洛
    因罪及同條第二項之施用第二級毒品安非他命罪。其施用前後分別持有第一級毒
    品海洛因、第二級毒品安非他命之低度行為，均應分別為施用之高度行為所吸收
    ，均不另論罪。被告所犯前開二罪，犯意各別、罪名不同，應分論併罰。又查被
    告前因違反麻醉藥品管理條例及詐欺等罪，經臺灣臺中地方法院、臺灣士林地方
    法院分別判處有期徒刑十月、四月及六月，嗣經定應執行刑為有期徒刑一年六月
    ，於八十七年六月二十二日執行完畢，有臺灣南投地方法院檢察署刑案資料查註
    紀錄表、臺灣高等法院被告全國前案紀錄表各一紙在卷可稽，其於刑之執行完畢
    後五年內再犯本件有期徒刑以上之二罪，均為累犯，均應依刑法第四十七條規定
    加重其刑。原審法院因認被告罪證明確，而予論科，固屬有據，然如前所述，本
    件被告施用第一、二級毒品之時間不同，犯意各別，罪名不同，應予分論併罰，
    原判決認被告係於八十九年十一月十二日某時，在不詳地點，同時將少量第一級
    毒品海洛因及第二級毒品安非他命，摻雜後置於鋁箔紙上，以火燒烤，一次同時
    施用，屬一行為觸犯數罪名，為異種想像競合犯，屬裁判上一罪即訴訟上同一案
    件，應依刑法第五十五條規定從一重之施用第一級毒品處斷云云，顯有未洽；又
    原審認定被告施用第一級毒品海洛因、安非他命之時間均為八十九年十一月十二
    日某時，惟如前所述，被告施用第一級毒品海洛因之時間，應為採尿前之四、五
    日之某一時點，即八十九年十一月十八日上午八時許前之四、五日之某一時點（
    扣除上揭等待驗尿期間）始正確；施用第二級毒品安非他命之時間應為八十九年
    十一月十七日下午二時許始正確，原審就被告上開施用第一、二級毒品時間認定
    有誤，亦有未洽，檢察官上訴意旨指摘原判決認定被告於八十九年十一月十二日
    同時施用第一、二級毒品一次，顯與事實不符，並認被告上揭犯行係一行為觸犯
    數罪名而從一重處斷，認事用法亦有違誤，即有理由，自應由本院將原判決予以
    撤銷改判。爰審酌被告已有多次違反麻醉藥品管理條例紀錄，堪認其品行不佳，
    並斟酌被告前因施用第一級毒品海洛因及第二級毒品安非他命犯行，甫經裁定令
    入戒治處所施以強制戒治，於八十九年十月十八日強制戒治期滿，由臺灣南投地
    方法院檢察署檢察官於八十九年十月二十日為不起訴處分，未久，即故態復萌，
    再施用第一級毒品海洛因及第二級毒品安非他命不輟，無視於毒品對於自身健康
    之戕害及國家對於杜絕毒品犯罪之禁令，惡性非輕，然被告犯後尚知坦認部分犯
    行，本之施用毒品者均有相當程度之成癮性及心理依賴性，其犯罪心態與一般刑
    事犯罪之本質並不相同，容應以「病人」之角度為考量，並側重適當之醫學治療
    及心理矯治為宜，且被告經施以長時間之強制戒治，固屬保安處分之一種，然既
    與其所應受之刑罰，同係限制人身自由，揆諸比例原則，量刑不宜過重等一切情
    狀，分別量處如主文第二項所示之刑，並定其應執行之刑。至扣案之第一級毒品
    海洛因八包，其中四包屬何慶華所有，另四包屬鄒達惠所有，非被告所有之物，
    此經被告、何慶華、鄒達惠分別於警詢時述明在卷，難認該查扣之毒品海洛因與
    被告有關，或係被告持有之物，故上揭八包毒品海洛因應於何慶華、鄒達惠所涉
    案件中處理之，本院不為沒收銷燬之宣告；另扣案之安非他命吸食器一組，係鄒
    達惠所有，非被告所有之物，分據被告、鄒達惠供明在卷，故亦不為沒收之諭知
    ，附此敘明。
據上論斷，應依刑事訴訟法第三百六十九條第一項前段、第三百六十四條、第二百九
十九條第一項前段，毒品危害防制條例第十條第一項、第二項，刑法第十一條前段、
第四十七條、第五十一條第五款，判決如主文。
本案經檢察官乙○○到庭執行職務。
中      華      民      國      九十二      年      十    月    十四    日
                                    臺灣高等法院臺中分院刑事第六庭
                                          審判長法  官  李  文  雄
                                                法  官  邱  顯  祥
                                                法  官  陳  秀  
右正本證明與原本無異。
施用第一級毒品部分得上訴。
施用第二級毒品部分不得上訴。
如不服本判決應於收受送達後十日內向本院提出上訴書狀，其未敘述上訴之理由者並
得於提起上訴後十日內向本院補提理由書（均須按他造當事人之人數附繕本）。
                                                書記官  黃  禎  祥
中      華      民      國      九十二   年       十      月    十四    日
附錄本案論罪科刑法條全文︰
毒品危害防制條例第十條：
施用第一級毒品者，處六月以上五年以下有期徒刑。
施用第二級毒品者，處三年以下有期徒刑。                                  Ｉ


司法院資訊處製作；財團法人民間司法改革基金會備份。
